【裁判字號】    96,訴,6912
【裁判日期】    970129
【裁判案由】    損害賠償
【裁判全文】
臺灣臺北地方法院民事判決              96年度訴字第6912號
原      告  丙○○
訴訟代理人  陳貴德律師
複  代理人  歐德芳律師
被      告  台新國際商業銀行股份有限公司
法定代理人  甲○○
訴訟代理人  丁○○
被      告  戊○○
上列當事人間損害賠償事件，本院於九十七年一月十日言詞辯論
終結，判決如下：
    主  文
原告之訴及假執行之聲請均駁回。
訴訟費用由原告負擔。
    事實及理由
壹、程序方面：
    本件被告戊○○未於言詞辯論期日到場，核無民事訴訟法第
    386條各款所列情形，爰依原告之聲請，由其一造辯論而為
    判決。
貳、實體方面：
一、原告起訴主張：伊為被告台新國際商業銀行股份有限公司（
    下稱台新銀行）客戶，被告戊○○則受僱於被告台新銀行擔
    任理財專員（現已離職）。伊於民國94年間委託被告台新銀
    行委託處理投資理財事宜，被告戊○○則經指派為對伊提供
    服務之理財專員。94年9月21日被告戊○○表示有投資專案
    為期3個月，投資金額至少要新台幣（下同）300萬元，要求
    原告於其已事先填寫完畢之取款轉帳憑條簽名，以便立即至
    櫃台匯款下單購買。然原告於匯款300萬元購買被告戊○○
    所推薦之金融性投資商品後，發現被告戊○○並未實際替原
    告下單交易，其填寫之匯款單竟係將款項分別轉匯予訴外人
    黃馨儀、陳宗華、林煌傑及黃思綺等人各80萬元、80萬元、
    80萬元及60萬元。被告戊○○既為被告台新銀行之理財專員
    ，且公然於上班時間內在銀行內以電腦顯示出各種投資商品
    推薦原告購買，卻將款項匯入私人帳戶，詐騙原告財物。被
    告戊○○所為，自係因執行職務而不法侵害原告之財產權；
    此外，被告戊○○之上開行為，係以刑事犯罪之方式，使原
    告之存款減少，同時構成以背於善良風俗之方法加損害於原
    告。又被告台新銀行未建立監控機制以避免理財人員不當推
    介、銷售之行為，顯違反銀行辦理財富管理業務應注意事項
    第10點第2款之規定，自屬違反保護他人之法律，故就上開
    所受損害，原告自得依民法第18 4條第1項前、後段、第184
    條第2項及同法第188條第1項之規定，請求被告台新銀行與
    戊○○負連帶賠償之責。縱認原告依民法第188條第1項侵權
    行為之法律關係請求被告2人負連帶賠償之責，尚非可採，
    被告台新銀行為被告處理投資理財規劃等事宜，雙方有委任
    關係，是被告台新銀行對其職員戊○○故意詐騙原告之300
    萬元，原告亦得依民法第544條及同法第224條之規定請求損
    害賠償。又，被告台新銀行之債務不履行損害賠償與被告戊
    ○○之侵權行為損害賠償債務間，係本於各別之發生原因，
    而對原告各負全部給付之義務，為不真正連帶債務關係。倘
    被告二人中一人為給付，他被告於其給付之範圍內則同免責
    任。被告戊○○於本件侵權行為發生後，曾賠償原告20 萬
    元，經扣除後被告二人尚應連帶賠償原告280萬元。至原告
    與被告戊○○於95年7月18日達成之協議由被告戊○○賠償
    原告150萬元部分，其中20萬元以現金當場給付，餘130萬元
    由被告戊○○將其名下位於桃園市○○○街120號2樓之不動
    產（下稱系爭房屋）移轉登記至原告名下，然系爭房屋已於
    96年7月18日遭拍賣，被告戊○○因可歸責於己之事由致給
    付不能，原告自得依書狀繕本之送達為解除前開契約之意思
    表示，而回復協議前之法律關係。爰依據侵權行為及債務不
    履行損害賠償之法理，聲明請求判命：(一)被告台新國際商業
    銀行股份有限公司應給付原告新台幣2,800,000元，及自起
    訴狀繕本送達之翌日起至清償日止，按年息百分5計算之利
    息。(二)被告戊○○就前項給付，應與台新國際商業銀行股份
    有限公司連帶給付之。(三)第1、2項聲明原告願供相當之新台
    幣或等值銀行無記名可轉讓之定期存款單為擔保，請准宣告
    假執行。
二、被告方面：
  (一)被告台新銀行答辯以：
    原告係於94年5月間私下詢問被告戊○○有關個人股票投資
    之經驗，戊○○遂私下分享其個人於投顧公司之投資經驗，
    並在原告要求下帶領其至邵氏證券投資顧問股份有限公司（
    下簡稱邵氏公司）參觀，並由邵氏公司業務經理乙○○為原
    告介紹該公司經營業務之細節，為避免被告台新銀行發覺，
    有關邵氏公司之資料均由戊○○於下班後在家中以電腦傳送
    原告，而被告台新銀行所推介或代銷之理財商品，皆會由銀
    行提供相關申購文件，並定期寄發對帳單予客戶，原告透過
    台新銀行已投資7件理財商品，對本行之買賣流程非常清楚
    ，況原告非初次投資邵氏公司，應明確知悉上開投資行為與
    本行無關。而被告戊○○為本行職務外之投資介紹，其法律
    關係應為民法第565條以降之『居間』，其責任應適用民法
    第567條之規定「居間人關於訂約事項，應就其所知，據實
    報告於各當事人。」，若戊○○業將其所知據實報告原告，
    而促成原告之投資交易，縱原告因投資行為發生損害，被告
    戊○○亦僅依民法第567條之規定負居間人責任，不應以侵
    權行為歸責於戊○○。況民法第188條規定之僱用人責任，
    係以「受僱人因執行職務，不法侵害他人之權利」為前提，
    戊○○雖私下進行原告與邵氏公司間之居間，但非執行其職
    務。又本件本行根本未涉入原告對於邵氏投顧之投資行為，
    純屬戊○○、原告及邵氏公司私下之『居間』，本行既未受
    委任辦理系爭投資行為，何有負擔民法第五百四十四條受任
    人之損害賠償責任之理。且本行既未受委任，戊○○私下之
    居間行為自不適用民法第224條履行輔助人之故意過失責任
    。揆諸以上說明，原告依民法第544條及第224條之規定主張
    本行應負損害賠償責任，即非有據。再者，原告與被告戊○
    ○多次進行之私下交易，均未利用被告台新銀行現有之交易
    機制及流程進行，而採匯款至人頭戶之方式，原告亦隱瞞未
    立即通知被告台新銀行確認，被告台新銀行自無法利用行內
    交易監控機制及早防止，而依規定給予被告戊○○適當之懲
    處，故被告台新銀行並未違反保護他人之法律，自不負民法
    第184條第2項之侵權行為責任。且本件投資糾紛行為發生後
    ，原告已與戊○○達成和解，自上開和解契約成立後，原告
    與戊○○間原因居間所產生之債權債務關係，即依雙方於和
    解書中所約定之新的債權債務關係所取代而消滅。依據戊○
    ○與原告所簽定之聲明書內容可知原告就系爭之300萬元債
    權，同意被告戊○○於補償原告150萬元（其中內含現金20
    萬元及被告戊○○之系爭房屋）後視同給付完畢。原告並於
    和解書中同意不論前述不動產價值之增減，不得再藉故向被
    告戊○○為任何請求。然原告於和解後藉故遲延辦理過戶登
    記，致系爭房屋遭法院拍賣，顯有怠於行使權利之情形。況
    被告戊○○如未履行和解契約，原告亦應依和解創設之新法
    律關係請求履行，不得再依原有法律關係向被告台新銀行請
    求給付。故原告請求被告台新銀行依照民法第188條第1項、
    同法第544條及第224條之規定負連帶賠償責任，顯無理由等
    語置辯。並聲明：駁回原告之訴及其假執行之聲請，及陳明
    如受不利之判決，願供擔保請准宣告免為假執行。
  (二)被告戊○○則未於言詞辯論期日到場，亦未提出準備書狀作
    何聲明或陳述。
三、本件原告主張被告戊○○原係受僱於被告台新銀行之理財專
    員（現已離職），原告曾因被告戊○○之介紹向台新銀行購
    買多檔投資商品，且被告戊○○曾向原告推薦投資邵氏公司
    。於94年9月21日，原告於台新銀行領款各80萬元、80萬元
    、80萬元及60萬元轉帳至訴外人黃馨儀、陳宗華、林煌傑及
    黃思綺等人之帳戶內供投資邵氏公司之用等情，業據原告提
    出台新銀行取款憑條四紙在卷可稽（見本院卷第4至5頁），
    且為被告台新銀行所不爭執，應堪信為真實。又原告與被告
    戊○○於95年7月18日成立和解，兩造約定：由被告戊○○
    賠償原告150萬元，其中20萬元於和解當日以現金支付，另
    130萬元則由戊○○將其名下之系爭房屋過戶予原告以為清
    償，若戊○○未依上述協議履行，原告保留所有對於戊○○
    之相關法律求償責任乙情，業據原告提出聲明書一份在卷為
    憑（見本院卷第55頁），且為被告台新銀行所自認，此部分
    事實亦堪採信。
四、兩造之爭點及論斷：
    原告主張被告戊○○利用其不熟悉台新銀行金融交易流程，
    欺騙原告在上開已事先填寫完畢之取款轉帳憑條上簽名，原
    告誤認上開匯款係為購買台新銀行之投資商品，然被告戊○
    ○卻將該款項匯入私人帳戶，以此方式詐騙原告財物，被告
    戊○○應與其僱用人被告台新銀行負侵權行為之連帶損害賠
    償責任等語。惟為被告所否認，並以前揭情詞置辯。是本件
    之爭點為：(一)被告戊○○有無侵權行為？若有，應賠償之金
    額若干（是否僅得依和解契約請求150萬元）？(二)被告戊○
    ○若應負侵權行為賠償責任，被告台新銀行是否應負連帶賠
    償之責？(三)原告與被告台新銀行間就前開投資有無成立委任
    關係而得據此主張債務不履行之損害賠償？經查：
  (一)原告主張被告戊○○詐騙其財物，故意不法侵害原告之權利
    ，亦為故意以背於善良風俗之方法加損害於原告，應負侵權
    行為損害賠償責任等情，為被告台新銀行所否認。按當事人
    主張有利於己之事實者，就其事實有舉證之責任，民事訴訟
    法第277條定有明文。又按民法第184條第1項前段侵權行為
    之成立要件為：須有加害行為、行為須不法、須侵害權利、
    須發生損害、須加害行為與損害有因果關係、須行為人有故
    意或過失。本件原告主張被告戊○○有侵權行為，既為被告
    台新銀行所否認，自應由原告就被告戊○○之行為符合侵權
    行為之成立要件負舉證之責。惟查，證人即邵氏公司顧問林
    政訓證稱：我見過原告，是戊○○帶來的，當時我向其介紹
    邵氏公司是作投資股票之業務，且獲利不錯，因為投資斷頭
    的股票平常券商買不到，原告當時主要是要來看公司，因為
    被告戊○○找客戶來投資，原告匯款之對象黃馨儀、陳宗華
    、林煌傑、黃思綺等人均為邵氏公司之員工，原告共跟邵氏
    公司作過2到3次交易，且有獲利，獲利是用邵氏公司員工帳
    戶匯款給原告，原告最後一次投資金額是300萬元等語（見
    本院卷第65至67頁），原告於投資邵氏公司前既曾與被告戊
    ○○一同前往該公司參觀並詢問投資內容，且邵氏公司所經
    營之投資標的為斷頭股票，顯非一般具規模之銀行所會承銷
    之理財商品，是原告主張其誤認上開300萬元之投資款係為
    投資台新銀行商品云云，已難採信，佐以其於上開台新銀行
    取款憑條四紙上簽名時，衡情應可輕易察覺該取款憑條上所
    要轉帳之帳戶均非台新銀行或該銀行所代銷之基金專戶或相
    類之正常匯款流程及管道，足見原告於匯款時應已明確知悉
    其所要投資者非被告台新銀行所代銷之投資商品甚明。而原
    告既無法舉證證明被告戊○○有何詐騙行為，則其單純介紹
    原告投資邵氏公司之所為，應難認有何不法或以背於善良風
    俗之方法侵害他人權利之可言。是原告主張被告戊○○應負
    民法第184條第1項前段、後段之侵權行為損害賠償責任，顯
    乏依據。另原告主張被告台新銀行違反銀行辦理財富管理業
    務應注意事項第10點第2款之規定，未建立監控機制以避免
    理財業務人員不當推介、銷售之行為，係違反保護他人之法
    律之侵權行為云云，然被告台新銀行為法人，僅在於其受僱
    人有侵權行為發生時，始須依民法第188條第1項負連帶賠償
    責任，故是否符合民法第184條第2項違反保護他人之法律之
    要件，應就行為人本人為觀察，上開條文既係針對銀行所規
    定之義務，自非侵權行為人所應遵守之事項，原告此部分主
    張，似有誤會。本件原告既未能證明被告戊○○有何侵權行
    為，已如前述，則被告台新銀行自不負連帶賠償之責。又原
    告以因可歸責於被告戊○○之給付不能為由，主張解除兩造
    間之和解契約，且未依和解契約之法律關係為請求，本院自
    毋庸就爭點(一)、(二)有關損害賠償額及被告台新銀行之連帶賠
    償責任續行審究。
  (二)按稱委任者，謂當事人約定，一方委任他方處理事務，他方
    允為處理之契約。民法第528條定有明文。準此，原告如欲
    與被告台新銀行成立民法上之委任契約，除需有委任事務之
    意思表示外，尚須被告有允為處理之意思表示，方能稱契約
    之必要之點合致，而使委任契約成立。本件原告主張其與被
    告台新銀行就前開投資理財之行為成立委任契約乙情，業據
    被告台新銀行所否認，原告就此有利於己之事實，自應負舉
    證責任。然依原告所提出之台新銀行外匯綜合存款存摺、綜
    合存款存摺及台新銀行「財富管理銀行」、「菁英會員」等
    網路刊登資料（見本院卷第48至54頁），僅得證明原告曾購
    買台新銀行所代銷之基金、外匯等投資商品，且為台新銀行
    之綜合存款戶等情，尚不能證明其曾委任被告台新銀行就特
    定資金提供具體之投資理財規劃，而成立委任契約。況本件
    並非原告向台新銀行承購代銷基金，而係原告自行取款轉帳
    投資訴外人邵氏公司，已如前述，自難認原告與被告台新銀
    行間就系爭300萬元之投資已成立委任契約甚明，從而原告
    請求被告台新銀行負債務不履行責任，亦無足取。
六、綜上所述，原告依侵權行為及委任之法律關係請求被告連帶
    給付2,800,000元，及自起訴狀繕本送達被告翌日起至清償
    日止，按年息百分之5計算之利息，為無理由。原告之訴既
    無理由，其假執行之聲請即失所依附，應併予駁回。
七、本件事證已明，兩造其餘攻擊防禦及所舉證據方法，經核與
    本件判決結果不生影響，爰不再逐一論述，附此敘明。
八、結論：原告之訴為無理由，依民事訴訟法第385條第1項前段
    、第78條，判決如主文。
中    華    民    國    97    年    1    月    29    日
                  民事第五庭    法  官  吳佳薇
如對本判決上訴，須於判決送達後20日內向本院提出上訴狀
以上正本係照原本作成。
中    華    民    國    97    年    1    月    29    日
                                書記官  許博為


司法院資訊處製作；財團法人民間司法改革基金會備份。
